臺灣臺北地方法院刑事判決
111年度審易字第1861號
公  訴  人  臺灣臺北地方檢察署檢察官
被      告  朱宇君





上列被告因侵占遺失物案件，經檢察官提起公訴（111年度調院
偵字第638號），本院判決如下：
    主  文
朱宇君犯侵占遺失物罪，處罰金新臺幣柒仟元，如易服勞役，以
新臺幣壹仟元折算壹日。
    事  實
一、朱宇君於民國111年1月17日15時46分許，在臺北市萬華區臺
    北西門捷運站內月臺座位上，發現黎明科遺失之內裝有廠牌
    BI-ES just blue香水1瓶、廠牌dsquared2香水1瓶之紙袋1
    只（下稱本案香水），竟意圖為自己不法之所有，基於侵占
    遺失物之犯意，將之據為己有。嗣因黎明科返回上開地點尋
    找未果，乃報警處理，經警調閱監視器錄影畫面並通知朱宇
    君到案說明，且扣得上開香水（已發還），始查知上情。
二、案經黎明科訴由臺北市政府警察局萬華分局報告臺灣臺北地
    方檢察署檢察官偵查起訴。
    理  由
壹、證據能力部分：
一、按被告以外之人於審判外之言詞或書面陳述，除法律有規定
    者外，不得作為證據，刑事訴訟法第159條第1項雖定有明文
    。惟被告以外之人於審判外之陳述，雖不符同法第159條之1
    至第159條之4之規定，而經當事人於審判程序同意作為證據
    ，法院審酌該言詞陳述或書面陳述作成時之情況，認為適當
    者，亦得為證據，同法第159條之5第1項亦有明文。本判決
    所引用被告以外之人於審判外之陳述，雖屬傳聞證據，然檢
    察官及被告朱宇君於本院審理時均同意該等證據有證據能力
    （見本院卷第59頁），本院審酌上開被告以外之人於審判外
    陳述作成時之情況，並無不能自由陳述之情形，亦未有違法
    、不當或其他瑕疵，且與待證事實具有關連性，以之作為證
    據應屬適當，認均有證據能力。
二、其餘本判決所引之非供述證據，並無證據證明係公務員違背
    法定程序所取得，亦無顯有不可信之情況，且經本院於審理
    期日提示予被告辨識而為合法調查，依刑事訴訟法第158條
    之4反面規定，應認均有證據能力。
貳、實體部分：
一、訊據被告固不否認有於前揭時地拾獲本案香水之事實，惟否
    認有何侵占遺失物犯行，辯稱：我沒有要侵占的意思，當天
    因為急著接小孩而未交給警方或捷運站人員，而且因為手上
    還有拿其他東西所以就把香水先收到自己包包裡，後來就忘
    了這件事云云。
二、不爭執事實及本案爭點㈠
　㈠不爭執事實
　　被告對於有於前揭時地拾獲本案香水一節，並不爭執（見本
    院卷第55頁），且與證人即告訴人黎明科於警詢中之證述（
    見偵字卷第19至20頁）互核相符，並有監視器錄影畫面翻拍
    照片（見偵字卷第35至42頁）、贓物認領保管單（見偵字卷
    第31頁）、扣案物品照片（見偵字卷第33頁）在卷可稽，且
    有本案香水扣案足憑。此部分事實，堪以認定。
　㈡本案爭點
　　是本案應審究者，即為：被告是否意圖為自己不法之所有而
    有侵占之故意。
三、本院認定：被告意圖為自己不法之所有而具侵占之故意。
　㈠觀諸本案發生之地點，被告係在臺北西門捷運站月臺座位上
    拾獲非其所有之本案香水後，搭乘前往新店方向之列車離去
    ，此有監視器錄影畫面翻拍照片在卷可稽（見偵字卷第35至
    42頁），足徵被告於月臺上拾獲他人物品後，迄至離開捷運
    站站體前，必會經過站內服務臺及旅遊服務中心。又案發當
    下為捷運正常營運狀態，站內服務臺或旅遊服務中心均可隨
    時受理、協助交存遺失物，是被告依法返還其所拾獲、非其
    所有之他人物品，實毫無困難。被告辯稱：當天因為急著接
    小孩而未交給警方或捷運站人員云云，實與客觀上案發現場
    環境不符，洵非可採。
  ㈡又被告拾獲本案香水後，即將之提於雙手，且斯時除本案香
    水外，並未有其他物品懸掛在手一節，有監視器錄影畫面翻
    拍照片附卷為憑（見偵字卷第42頁）。是被告辯稱：因為手
    上還有拿其他東西所以就把香水先收到自己包包裡才會一時
    忘記云云，顯與事實相悖。　　
　㈢被告係於111年2月8日為警通知到案說明，始將本案香水交警
    扣案一節，有臺北市政府捷運警察隊扣押筆錄、扣押物品目
    錄表在卷供參（見偵字卷第23至27頁），則自被告拾獲本案
    香水之111年1月17日起，迄至其到案說明交警扣押上開物品
    時止，前後已近1個月。被告為智慮成熟之成年人，且具高
    中畢業之智識程度，此有戶役政資訊網站查詢個人戶籍資料
    在卷為憑（見本院卷第9頁），當知拾獲非自己所有之物，
    應從速通知遺失人、所有人、其他有受領權之人或報告警察
    、自治機關，倘於其他公共場所拾得者，亦得報告各該場所
    之管理機關、團體或其負責人、管理人，並將其物交存，而
    無擅自據為己有之權利。其於捷運月臺座位上拾獲非其所有
    之本案香水後，即擅自將之攜回家中擺放近1個月，主觀上
    當屬意圖為自己不法之所有而具侵占之故意。
  ㈣承上，審酌案發現場環境、拾獲情節、占有支配遺失物之時
    間等情，被告主觀上有意圖為自己不法所有之侵占犯意，昭
    然若揭。被告前揭所辯，要屬卸責之詞，無足採信。　　
四、綜上所述，本案事證明確，被告有上揭事實欄所示侵占遺失
    物犯行，洵堪認定，應予依法論罪科刑。
五、論罪科刑之依據：
　㈠核被告所為，係犯刑法第337條之侵占遺失物罪。　　　
　㈡累犯部分：
　 1、按法院於審酌被告是否適用累犯規定而加重其刑時，訴訟
      程序上應先由檢察官就前階段被告構成累犯之事實，以及
      後階段應加重其刑之事項，主張並具體指出證明方法後，
      法院才需進行調查與辯論程序，而作為是否加重其刑之裁
      判基礎。前階段構成累犯事實為檢察官之實質舉證責任，
      後階段加重量刑事項為檢察官之說明責任，均應由檢察官
      分別負主張及具體指出證明方法之責。倘檢察官未主張或
      具體指出證明方法時，可認檢察官並不認為被告構成累犯
      或有加重其刑予以延長矯正其惡性此一特別預防之必要，
      且為貫徹舉證責任之危險結果所當然，是法院不予調查，
      而未論以累犯或依累犯規定加重其刑，即難謂有應調查而
      不予調查之違法（最高法院刑事大法庭110年度台上大字
      第5660號裁定意旨參照）。
 　2、是依本院卷附被告前案紀錄表，被告前因毒品案件，經本
      院以：①105年度審簡字第164號判決判處有期徒刑4月確定
      ；②105年度審簡字第1982號判決判處有期徒刑6月確定；③
      105年度簡字第1639號判決判處有期徒刑6月確定。上述①②
      所示之罪，嗣經本院以105年度聲字第3019號裁定應執行
      有期徒刑9月確定，與③所示之罪接續執行，入監執行後，
      復於106年1月25日因易科罰金執行完畢出監。是其於受有
      期徒刑執行完畢以後，5年以內因故意再犯本案有期徒刑
      以上之罪，為累犯。惟檢察官就被告前階段之累犯事實並
      未於起訴書中具體主張，按上說明，本院自不應論以累犯
      ，但基於累犯資料本來即可以在刑法第57條第5款「犯罪
      行為人之品行」中予以負面評價，自仍得就被告構成累犯
      之前科，列為刑法第57條第5款所定「犯罪行為人之品行
      」之審酌事項。
　㈢爰以行為人之責任為基礎，審酌被告有毒品前科，此有臺灣
    高等法院被告前案紀錄表在卷可稽，素行非佳。其拾獲他人
    遺失之物品，不思遵循法令將所拾獲之遺失物送請有關單位
    招領或通知失主，對他人財產權益之尊重及守法觀念均有所
    偏差，所為實不足取；參以其犯後否認犯行，惟已將本案香
    水返還告訴人，此有贓物認領保管單附卷為憑（見偵字卷第
    31頁）；兼衡其自述高職畢業之智識程度、入監前從事園藝
    工作、月收入約新臺幣4萬多元、未婚、需扶養1名未成年子
    女之家庭生活經濟狀況（見本院卷第61頁）；併考量告訴人
    所受財物損失程度，暨被告犯罪之動機、目的及手段等一切
    情狀，爰量處如主文所示之刑，並諭知易服勞役之折算標準
    ，以示懲儆。　　 
六、沒收部分：被告所侵占之本案香水業已發還告訴人一節，有
    贓物認領保管單附卷可稽（見偵字卷第31頁），依刑法第38
    條之1第5項規定，爰不予宣告沒收，附此敘明。　　 
據上論斷，應依刑事訴訟法第299條第1項前段，刑法第337條、
第42條第3項前段，刑法施行法第1條之1第1項，判決如主文。
本案經檢察官劉文婷提起公訴，檢察官吳春麗到庭執行職務。
中　　華　　民　　國　　111 　年　　12　　月　　1 　　日
　　　　　　　　　　　刑事第二十二庭  法　官  葉詩佳
上正本證明與原本無異。 
如不服本判決應於收受送達後20日內向本院提出上訴書狀，並應
敘述具體理由；其未敘述上訴理由者，應於上訴期間屆滿後20日
內向本院補提理由書（均須按他造當事人之人數附繕本）「切勿
逕送上級法院」。告訴人或被害人如對於本判決不服者，應具備
理由請求檢察官上訴，其上訴期間之計算係以檢察官收受判決正
本之日期為準。 因疫情而遲誤不變期間，得向法院聲請回復原
狀。
                                      書記官  巫佳蒨 
中　　華　　民　　國　　111 　年　　12　　月　　1 　　日
附錄本案論罪科刑法條全文：
中華民國刑法第337條
意圖為自己或第三人不法之所有，而侵占遺失物、漂流物或其他
離本人所持有之物者，處1萬5千元以下罰金。